【裁判字號】    89,上易,173
【裁判日期】    890210
【裁判案由】    妨害自由
【裁判全文】
臺灣高等法院臺中分院刑事判決                    八十九年度上易字第一七三號
    上  訴  人  臺灣苗栗地方法院檢察署檢察官
    被      告  丙○○
    被      告  丁○○○
右上訴人因妨害自由案件，不服臺灣苗栗地方法院八十八年度易字第六七五號中華民
國八十八年十二月十六日第一審判決（起訴案號：臺灣苗栗地方法院檢察署年度偵字
第三九○號），提起上訴，本院判決如左：
      主  文
上訴駁回。
    事實及理由
一、本案經本院審理結果，認被告丙○○、丁○○○（以下稱被告）被訴妨害自由犯
    行係屬犯罪不能證明，其證據及理由，業據第一審判決書理由欄記載甚詳，爰引
    用之（如附件）。原審以不能證明被告犯罪，而依刑事訴訟法第三百零一條第一
    項規定，諭知無罪之判決，經核認事用法，並無不合，公訴人上訴意旨謂「依起
    訴書所載之事實，係以被告二人用強暴方式取走告訴人之文件夾，原審雖認被告
    二人並未成立檢察官起訴所引用之法條刑法第三百零四條前段，使人行無義務之
    事，然原審並未加以審酌被告二人是否該當於該罪之妨害告訴人行使權利部分，
    遽為被告二人無罪判決，尚有未當」云云，然查被告丙○○於當時曾因與告訴人
    乙○○研究被告丁○○○與告訴人間另案毀損之和解內容，而交由告訴人閱覽該
    和解書，告訴人看了之後，將之放於文件夾內，而後被告丙○○方強取該文件夾
    之情事，業據告訴人乙○○於偵查中供述明確，參以目擊證人即苗栗地方法院檢
    察署法警陸建智於原審亦供證稱「當時伊看到係被告丙○○一人與告訴人在對搶
    一個文件夾，伊上前詢問，告訴人表示被告搶他的和解書，伊制止雙方，被告即
    鬆手。」等情，顯見被告丙○○當時係因要取回其交予告訴人之和解書，而與告
    訴人乙○○發生拉扯，互搶文件夾，被告之目的既在取回其和解書，且被告亦未
    取去該文件夾內之物品，難認有妨害告訴人行使權利之強制罪犯罪故意亦明，被
    告所辯尚堪採信，此外，又乏其他積極事證足證被告犯行，自難遽律被告罪責，
    公訴人上訴認應就被告予以論罪科刑，而指摘原判決不當，為無理由，應予駁回
    。
二、據上論斷，應依刑事訴訟法第三百七十三條、第三百六十八條，判決如主文。
本案經檢察官甲○○到庭執行職務。
中      華      民      國    八十九     年      二       月     十     日
                                  臺灣高等法院臺中分院刑事第九庭
                                        審判長法  官  胡  森  田
                                              法  官  黃  日  隆
                                              法  官  蕭  錦  鍾
右正本證明與原本無異。
不得上訴。
                                              書記官  蘇  昭  文
中      華      民      國    八十九     年      二       月    十二    日
                                                                        Ｆ
台灣苗栗地方法院刑事判決                          八十八年度易字第六七五號
    公  訴  人  臺灣苗栗地方法院檢察署檢察官
    被      告  丙○○男  四十二歲（民國○○○年○月○○○日生）
                          住苗栗縣苗栗市○○里○○鄰○○路十二號
                          居苗栗縣苗栗市○○里○○街一二六號
                          身分證統一編號：Ｚ000000000號
                丁○○○  女  六十二歲（民國○○○年○月○○○日生）
                          住苗栗縣苗栗市○○里○○鄰○○路十二號
                          居苗栗縣苗栗市○○里○○街一二六號
                          身分證統一編號：Ｚ000000000號
右列被告等因妨害自由案件，經檢察官聲請以簡易判決處刑（八十八年度偵字第三九
０號），嗣經本院苗栗簡易庭認不得以簡易判決處刑，改依通常程序審理，本院判決
如左：
    主  文
丙○○、丁○○○均無罪。
    理  由
一、聲請簡易判決處刑意旨略以：被告丁○○○、丙○○係母子關係，於民國八十八
    年一月四日九時五十分許，因台灣苗栗地方法院檢察署八十七年度偵字第三五五
    二號詐欺案件與乙○○在候審室等候開庭之際，丙○○與丁○○○趁乙○○與傅
    筱雯談話時，共同基於犯意之聯絡，以強暴方式，強行取走乙○○手中之文件夾
    內，有商業本票簿、和解書、證人之證明書等丙○○、丁○○○有關前開詐欺案
    之重要證據，待乙○○與傅筱雯欲索回上開文件時，丁○○○阻擋傅筱雯索回上
    開文件，使乙○○行無義務之事。因認被告丙○○、丁○○○涉犯刑法第三百零
    四條第一項之強制罪嫌云云。
二、按犯罪事實應依證據認定之，無證據不得推定其犯罪事實；又不能證明被告犯罪
    者，應諭知無罪之判決，刑事訴訟法第一百五十四條、第三百零一條第一項分別
    定有明文。次按刑法第三百零四條第一項強制罪規定，係以強暴、脅迫使人行無
    義務之事或妨害人行使權利為其構成要件，如未對被害人實施強暴脅迫，即不構
    成該罪，且雖對被害人實施強暴脅迫，惟並無使人行無義務之事或妨害人行使權
    利之情事，亦難以該罪相繩。
三、本件公訴人認被告二人涉犯前開罪嫌，無非係以右揭事實已據告訴人乙○○指訴
    歷歷，並經證人傅筱雯到庭證稱：「當時我們還未開庭，坐在椅子上，丙○○過
    來搶乙○○手上的文件夾，搶到後，丙○○跑走，乙○○追過去，距離不遠，約
    追三、五步而已」、「丁○○○有阻擋我，不讓我去幫忙乙○○」等語，為其主
    要論據。訊據被告丙○○、丁○○○均堅詞否認有何公訴人所指之犯行，被告丙○○辯稱：伊當時係與告訴人在研究伊母親與告訴人間另案和解之內容，後因和
    解條件未談好，伊欲取回該撤回告訴狀而與告訴人發生爭執等語，被告丁○○○
    辯稱：當時因丙○○對和解內容有意見，告訴人怕我們不願和解，就先行搶走那
    份和解書，丙○○欲取回該和解書即與告訴人發生爭執，並與告訴人互搶該和解
    書及撤回告訴狀等語。經查，公訴人指被告二人前開所為，使告訴人乙○○行無
    義務之事，然經遍查全卷，告訴人均未指訴被告二人強取其手中之文件夾係欲使
    告訴人行何無義務之事，亦無何證據足證被告二人有何欲使告訴人行無義務之事
    之事實，是則被告丙○○、丁○○○二人縱有如公訴人所指以強暴方式強行取走
    告訴人手中文件夾之事實，被告二人既無使告訴人行無義務之事之事實，核與強
    制罪之規定即有未合。此外，本院復查無其他積極證據足資認定被告二人有何公
    訴人所指之犯行，揆諸前揭說明，自應諭知渠等無罪之判決。
據上論斷，應依刑事訴訟法第四百五十二條、第三百零一條第一項，判決如主文。
本案經檢察官陳佞如到庭執行職務。
中      華      民      國    八十八    年     十二     月     十六     日
                                        臺灣苗栗地方法院刑事庭
                                            法  官  王 萬 金
右正本證明與原本無異。
如不服本判決，應於判決送達後十日內向本院提出上訴狀( 應附繕本 )，上訴於
臺灣高等法院台中分院。
                                            書記官  陳 蕙 楠
中      華      民      國    八十八    年     十二     月     十七     日


司法院資訊處製作；財團法人民間司法改革基金會備份。
